【裁判字號】    97,訴,1274
【裁判日期】    971126
【裁判案由】    侵權行為損害賠償
【裁判全文】
臺灣士林地方法院民事判決              97年度訴字第1274號
原      告  乙○○
被      告  甲○○
                    樓
上列當事人間損害賠償事件，經刑事庭裁定移送本院審理（97年
度附民字第121 號），本院於民國97年11月12日言詞辯論終結，
判決如下：
    主  文
原告之訴及假執行之聲請均駁回。
訴訟費用由原告負擔。
    事實及理由
貳、實體方面：
一、本件原告起訴主張：被告自民國83年起在訴外人鄭吉鴻開設
    位於臺北市○○區○○街21號之診所擔任助理，被告明知訴
    外人鄭吉鴻係原告之夫，為有配偶之人，竟自87年3 月底起
    至93年5 月止與訴外人鄭吉鴻通姦多次。嗣原告於93年5 月
    31日自加拿大返國，發現上情，顧及雙方面子，表示只要被
    告認錯，並自即日起離開診所，二人日後不再糾纏，即不予
    追究。詎被告竟徒手毆打原告，致原告受有右上臂瘀傷、右
    手部瘀腫之傷害，其後復於93年6 月15日至上開診所持安全
    帽毆打原告，致原告受有臉部、右臂挫傷及兩前臂、左臂、
    右第4 指、腹部擦傷之傷害，再於93年11月3 日致上開診所
    徒手毆打原告及訴外人鄭吉鴻，致原告受有右手背皮下瘀血
    、兩側前臂多處線狀擦傷之傷害。被告自87年與訴外人鄭吉
    鴻通姦後，即以公開姦情要脅訴外人鄭吉鴻給付大筆金錢，
    供其購買房子、汽車，訴外人鄭吉鴻受其要脅陸續交付總金
    額達新臺幣（以下同）1,000 多萬元，迨姦情遭原告發現後
    ，竟多次登門吵鬧強索分手費，並將原告及訴外人鄭吉鴻毆
    傷。爰訴請被告就通姦部分賠償原告200 萬元、傷害部分賠
    償50萬元等語，並聲明：(一)被告應給付原告250 萬元，及自
    起訴狀繕本送達翌日起至清償日止，按週年利率5%計算之利
    息。(二)原告願供擔保，請准宣告假執行。
二、被告則以：原告請求通姦部分之損害賠償，原告於93年5 月
    31日即已知情，傷害部分時間發生於93年5 月31日、93年6
    月15日、93年11月3 日，原告於94年間提起妨害家庭及傷害
    刑事告訴，均經本院96年度簡字第805 號刑事判決在案。原
    告於93年間當時已知有損害賠償及賠償義務人為被告，竟遲
    至97年4 月間始提起刑事附帶民事起訴狀，依民法第197 條
    規定，其請求權已罹於時效而消滅等語置辯，並聲明：(一)原
    告之訴駁回。(二)如受不利判決，願供擔保請准宣告假執行。
三、原告主張被告於訴外人鄭吉鴻開設位於臺北市○○區○○街
    21號之診所擔任助理，明知訴外人鄭吉鴻為有配偶之人，自
    87年3 月底起至93年5 月止與訴外人鄭吉鴻通姦，並於93年
    5 月31日、93年6 月15日、93年11月3 日毆打原告，致原告
    陸續受有右上臂瘀傷、右手部瘀腫、臉部、右臂挫傷及兩前
    臂、左臂、右第4 指、腹部擦傷、右手背皮下瘀血、兩側前
    臂多處線狀擦傷等傷害之事實，業據原告提出診斷證明書影
    本為證（卷1 第3 頁至第6 頁），並有本院96年度簡字第80
    5 號刑事簡易判決（卷2 第7 頁至第10頁）、臺灣士林地方
    法院檢察署94年度偵字第1524號聲請簡易判決處刑書（卷2
    第11頁）在卷可稽，復為被告所不爭執，則原告此部分之主
    張，自堪信為真實。是本件兩造爭執要旨厥為：原告之侵權
    行為請求權是否已罹於時效而消滅？
四、按「因侵權行為所生之損害賠償請求權，自請求權人知有損
    害及賠償義務人時起，2 年間不行使而消滅。自有侵權行為
    時起，逾10年者亦同」，民法第197 條第1 項定有明文。復
    按，「關於侵權行為損害賠償請求權之消滅時效，應以請求
    權人實際知悉損害及賠償義務人時起算，非以知悉賠償義務
    人因侵權行為所構成之犯罪行為經檢察官起訴，或法院判決
    有罪為準」（最高法院72年臺上字第738 號判例要旨參照）
    。經查：
  (一)原告自承於93年5 月31日發現被告與訴外人鄭吉鴻通姦，當
    日與被告發生口角，遭被告徒手毆打致傷，並於93年6 月4
    日前往臺北市陽明醫院驗傷，另於93年6 月15日、93年11月
    3 日遭被告毆傷後，均於當日赴醫院驗傷，並於94年間對被
    告提起通姦及傷害告訴，此有診斷證明書（卷1 第3 頁至第
    6 頁）、臺灣士林地方法院檢察署94年度偵字第1524號聲請
    簡易判決處刑書（卷2 第11頁）足考，足見原告於93年間已
    知侵權行為損害及賠償義務人，竟遲至97年5 月21日始提起
    本件附帶民事訴訟請求損害賠償，有本院收文戳章可稽，其
    損害賠償請求權自已罹於2 年時效而消滅，則被告為時效之
    抗辯拒絕給付，自屬有據。
  (二)原告雖主張：伊不知法律，刑事案件至96年12月31日始結案
    ，且因法院作業疏失，未即時告知伊被告之夫向訴外人鄭吉
    鴻請求賠償200 萬元，伊知悉上情後，始於刑事案件上訴第
    二審時提起本件刑事附帶民事訴訟云云。惟查，任何人不得
    因不知法律而免除責任，此為刑法第16條所明定，亦為各項
    法律共通之原則。原告依民法第197 條規定，應於知悉損害
    及賠償義務人時起2 年內行使損害賠償請求權，與刑事案件
    法院判決之時點無關，亦與對造之夫是否行使損害賠償請求
    無涉，且司法行政當局已於各法院內設法院服務處或訴訟輔
    導科室，以協助當事人，原告自得請教律師或他人，尚不得
    將不知法律而致請求權罹於時效消滅之責任推予法院。
五、從而，原告依侵權行為之法律關係，請求被告賠償250 萬元
    ，及自起訴狀繕本送達翌日起至清償日止，按週年利率5%計
    算之法定遲延利息，為無理由，應予駁回。其假執行之聲請
    因訴之駁回而失所附麗，併駁回之。
六、本件判決基礎已臻明確，兩造其餘攻防方法及訴訟資料經本
    院審酌後，核與判決不生影響，無逐一論駁之必要，併此敘
    明。
七、據上論結，原告之訴為無理由，依民事訴訟法第78條，判決
    如主文。
中    華    民    國    97    年    11    月    26    日
                  民事第二庭  法  官  陳玉曆
以上正本證明與原本無異。
如對本判決上訴，應於判決送達後20日內向本院提出上訴狀。
中    華    民    國    97    年    12    月    1     日
                              書記官  吳華瑋


司法院資訊處製作；財團法人民間司法改革基金會備份。
